臺灣嘉義地方法院刑事判決　　　　　　　100年度易字第451號
公　訴　人　臺灣嘉義地方法院檢察署檢察官
被　　　告　葉武龍
　　　　　　郭威良
上列被告等因傷害等案件，經檢察官提起公訴（100年度偵字第
2568 號），本院判決如下：
    主  文
葉武龍犯傷害罪，處有期徒刑陸月，如易科罰金，以新臺幣壹仟
元折算壹日。又犯傷害罪，處有期徒刑參月，如易科罰金，以新
臺幣壹仟元折算壹日。應執行有期徒刑捌月，如易科罰金，以新
臺幣壹仟元折算壹日。
郭威良無罪。
    犯 罪 事 實
一、緣葉武龍不滿賴瓘巍拒絕以男女朋友身分與之交往，橫生怨
    懟。於民國100年3月14日凌晨3時許，葉武龍駕駛車牌號碼
    3R-5861號自用小客車行經嘉義縣中埔鄉富收村某處，偶見
    賴瓘巍正駕駛車牌號碼C3-2825號自用小客車搭載郭威良返
    家。葉武龍乃驅車尾隨至上址12鄰庄內31號前，即加速抄前
    橫阻賴瓘巍所駕車輛，致該車緊急煞停。郭威良隨下車查明
    前方狀況，葉武龍見狀，同時下車並手持棍棒迅速奔向郭威
    良，基於恐嚇危害安全之犯意，向郭威良恫稱：「給你死」
    （台語）等語，又葉武龍為承前以危害生命、身體安全以阻
    嚇郭威良與賴瓘巍往來之目的，旋基於傷害他人身體之犯意
    ，以棍棒毆打郭威良，郭威良則徒手抵抗。雙方拉扯之際，
    賴瓘巍見葉武龍來勢洶洶，企圖攔阻並搶奪葉武龍所持棍棒
    ，葉武龍竟另基於傷害他人身體之犯意，奮力推開賴瓘巍，
    致賴瓘巍跌坐地面，受有左手肘及右膝挫擦傷之傷害。郭威
    良見賴瓘巍遭猛推墜地，一時分神，不及阻擋葉武龍朝其下
    肢揮擊而來之棍棒，隨因劇痛不支倒地，葉武龍乃丟開手持
    棍棒，往郭威良腹部坐下，雙手掐捏郭威良頸部，郭威良則
    拚命反推，嗣賴瓘巍喝稱將報警，葉武龍始放手，致郭威良
    受有右側脛骨與腓骨上端骨折、頭部外傷等傷害。葉武龍取
    回棍棒離去之際，再承前揭恐嚇危害安全之犯意，向郭威良
    恫稱：「今天先這樣就好事情還沒結束」（台語）等語，致
    郭威良心生恐懼而危害於安全。
二、案經郭威良、賴瓘巍訴由嘉義縣警察局中埔分局報告臺灣嘉
    義地方法院檢察署檢察官偵查起訴。
    理  由
壹、有罪部分：
一、按被告以外之人於審判外之陳述，經當事人於審判程序同意
    作為證據，法院審酌該言詞陳述或書面陳述作成時之情況，
    認為適當者，亦得為證據。當事人、代理人或辯護人於法院
    調查證據時，知有第159條第1項不得為證據之情形，而未於
    言詞辯論終結前聲明異議，視為有前項之同意，刑事訴訟法
    第159條之5定有明文。查本件被告葉武龍於言詞辯論終結前
    ，對於下述本院採為認定犯罪事實依據之各項證據之證據能
    力，均未聲明異議，復經本院於審理時逐一提示予被告表示
    意見，本院審酌該等證據之取得過程並無瑕疵，與本案待證
    事實間復具有相當之關聯性，以之為本案證據並無不當，自
    得採為本件認定事實之基礎，合先敘明。
二、訊據被告葉武龍坦認與被告郭威良互毆之傷害犯行，然矢口
    否認有恐嚇郭威良及傷害賴瓘巍等犯行，辯稱：其案發當天
    要找賴瓘巍催討債務，從頭到尾並沒有碰到賴瓘巍身體，是
    警員告知係賴瓘巍自己喝醉酒跌倒；其並不認識郭威良，怎
    會對郭威良說「給你死」，反而是郭威良對之表示再找魏瓘
    巍就要其死云云。經查：
  (一)上揭犯罪事實，業據證人即告訴人郭威良、賴瓘巍分別於警
    詢、偵查中指述綦詳，並有與告訴人指述情節相符之財團法
    人天主教聖馬爾定醫院診斷證明書2紙（見警卷第18、19頁
    ）在卷可查，堪認告訴人2人指訴非虛。被告葉武龍固以告
    訴人郭威良、賴瓘巍2人互為勾串、設詞構陷，其等所述不
    實云云置辯。然查，證人賴瓘巍於警詢、偵查及本院審理時
    指證被告葉武龍如何阻擋其等座車行進路線、主動尋釁持械
    傷人、攻擊歷程暨雙方互動等情節前後供述一致，復與證人
    郭威良於警詢、偵查中結證案發當晚3人互動情境包括被告
    葉武龍持械下車出聲恫嚇、持鋁棒毆擊證人郭威良、推開試
    圖拉阻之證人賴瓘巍、揮擊證人郭威良下肢及出手掐捏倒地
    之證人郭威良各階段歷程等基本事實互核相符。況被告葉武
    龍自承當晚持棒揮擊郭威良下肢，及因其手揮動致賴瓘巍跌
    倒等節（見偵卷第36頁），均與證人等前述情節大致符合，
    且與告訴人郭威良、賴瓘巍前揭負傷之診斷證明書所載傷勢
    相符，堪認證人郭威良、賴瓘巍證述情節真實可採，尚非故
    意編纂而惡陷被告葉武龍入罪之詞。
  (二)被告葉武龍並不否認當晚係其驅車尾隨並攔停告訴人賴瓘巍
    座車，致生事端；與告訴人郭威良素未謀面，更從未往來等
    節。試想告訴人郭威良2人於暗夜靜巷遭逢不詳人士攔車挑
    釁滋事，不明就裡之際，務求瞭解來者何人，所為何事，豈
    有粗口破罵刻意挑起爭端之理？況告訴人郭威良亦指陳與被
    告葉武龍並不相識，對被告葉武龍、告訴人賴瓘巍之間紛爭
    源由無可置喙，當無惡之欲其死之動機，則被告葉武龍所辯
    當天係告訴人郭威良先對之喝稱「給你死」云云，顯與事理
    有違。反觀卷附由被告葉武龍於案發前即100年2月24日傳送
    與告訴人賴瓘巍，而被告葉武龍當庭肯認無誤之簡訊內容載
    有：「……開車接送妳的男人＠要特別特別的小心＠夜路走
    多會碰到鬼的」等語（見本院卷第44頁），言詞間透露被告
    葉武龍預告對告訴人賴瓘巍共乘座車之異性朋友之威脅，恰
    好與證人賴瓘巍、郭威良證述被告葉武龍當晚見其等同行，
    不由分說即持械尋釁、不問來者隨見人即毆之報復心態吻合
    ，益徵證人等前揭證述內容信實有據。雖被告葉武龍另辯稱
    ：當日與郭威良互毆，賴瓘巍拉扯其手，並自後打人，其方
    從地上撿拾木棍防衛云云。然查，告訴人賴瓘巍、郭威良並
    非本件事端之發動者，告訴人郭威良與被告葉武龍素未謀面
    ，既非宿怨仇敵，告訴人郭威良當無非予報復痛擊之動機，
    業如前述，殊難想像有如被告葉武龍供述遭告訴人2人夾擊
    、危急之際，尚須撿拾地上木棍防身之情節。此外，被告葉
    武龍所辯遭逢左右夾擊，卻恰巧在地上拾得可資防身之木棍
    云云，不僅悖乎常情，又無相關事證可佐，自難憑採。
  (三)綜參比對被告葉武龍所辯均不足採信；證人賴瓘巍、郭威良
    證述情節互核相符且信實有徵，被告葉武龍確有前揭傷害、
    恐嚇犯行甚明。其所犯傷害、恐嚇罪之事證明確，應依法論
    科。
三、論罪科刑：
  (一)核被告葉武龍所為，係犯刑法第277條第1項之傷害罪、同法
    第305條之恐嚇危害安全罪。被告葉武龍前揭傷害郭威良之
    行為，客觀上雖可分為數舉動，惟係基於傷害之單一犯意，
    於密切接近之時、地為之，應屬接續犯，僅論以一罪；其係
    基於一個阻嚇賴瓘巍與異性友人交往之犯罪決意，而對與賴
    瓘巍同行之郭威良實行恐嚇、傷害數個犯罪構成要件行為，
    且構成要件之客觀實行行為具部分同一性，合一觀察而形成
    共同一體之關係，可評價為一個犯罪行為，而依想像競合犯
    論以一傷害罪，公訴意旨認應分論併罰，尚有未合。又被告
    葉武龍先後傷害賴瓘巍、郭威良，犯意各別、行為互異、侵
    害法益不同，應予分論併罰。
  (二)爰依被告葉武龍之供述（見本院卷第60頁）及卷附臺灣高等
    法院被告前案紀錄表、本院調解事件處理情形陳報表等，審
    酌：被告葉武龍為陸軍士校畢業之智識程度、目前有固定工
    作，經濟穩定、已離婚，有2子、前無刑事犯罪紀錄，素行
    尚佳、明知郭威良與之並無瓜葛，僅因不滿賴瓘巍無意與之
    交往，即生報復毀滅他人之心態而尋釁生事；縱主觀認定與
    賴瓘巍另有財務糾紛，亦不當牽連無辜，甚且持械痛擊毆傷
    郭威良，致郭威良所受傷勢非輕並造成欲阻擋暴行之賴瓘巍
    亦受有傷害。犯後僅坦認部分犯行，且自始無意願化解本件
    紛爭，迄未賠償告訴人賴瓘巍、郭威良所受損失並取得其等
    諒解之態度等一切情狀，分別量處如主文所示之刑並諭知易
    科罰金之折算標準，及定其應執行刑暨諭知易科罰金之折算
    標準。至公訴人雖求處被告葉武龍傷害部分應處有期徒刑10
    月，惟按刑事審判之量刑，在於實現刑罰權之分配正義，故
    法院對有罪之被告科刑，應符合罪刑相當原則，使罰當其罪
    ，以契合人民之法律感情，此所以刑法第57條明定科刑時應
    審酌一切情狀，尤應注意該條所列各款事項，以為科刑輕重
    之標準（最高法院94年度臺上字第2738號、94年度臺上字第
    3458號判決意旨參照），本院審酌刑法第57條各款臚列情事
    ，認對被告分別量處如主文所示之刑即可達罰當其罪之目的
    ，附此敘明。
  (三)另被告葉武龍持以為本件傷害犯行之鋁棒，並未據扣案，亦
    乏證據足認上開鋁棒係被告葉武龍所有，且供本件犯罪所用
    之物，自不予以沒收，併予敘明。
貳、被告郭威良被訴傷害無罪部分：
一、公訴意旨另以：被告郭威良於上開犯罪事實欄所載時、地，
    基於傷害之犯意，徒手毆打被告葉武龍，致其受有頭、四肢
    多處挫傷血腫併腦震盪之傷害。因認被告郭威良涉犯刑法第
    277條第1項之傷害罪等語。
二、按犯罪事實應依證據認定之，無證據不得認定犯罪事實，刑
    事訴訟法第154條第2項定有明文。故事實之認定，應憑證據
    ，如未能發現相當證據，或證據不足以證明，自不能以推測
    或擬制之方法，以為裁判基礎。而認定不利於被告之事實，
    須依積極證據，苟積極證據就被告有罪未達無庸置疑之地步
    ，而不足為不利於被告事實之認定時，即應為有利於被告之
    認定（最高法院30年上字第816號、40年臺上字第86號判例
    參照）。又告訴人之告訴，係以使被告受刑事訴追為目的，
    是其陳述是否與事實相符，仍應調查其他證據以資審認（最
    高法院52年臺上字第1300號判例參照），是以告訴人之指訴
    為證據方法，必其指訴無有瑕疵，且查與事實相符，始得資
    為判決之基礎（最高法院79年度臺上字第3923號判決參照）
    。又被害人與一般證人不同，其與被告處於絕對相反之立場
    ，其陳述之目的，在使被告受刑事訴追處罰，內容未必完全
    真實，證明力自較一般證人之陳述薄弱。故被害人縱立於證
    人地位而為指證及陳述，且其指證、陳述無瑕疵可指，仍不
    得作為有罪判決之唯一依據，應調查其他證據以察其是否與
    事實相符，亦即仍須有補強證據以擔保其指證、陳述之真實
    性，始得採為斷罪之依據。若被害人之指證本身已有重大瑕
    疵，依嚴格證明之法則，自無法憑為犯罪事實之認定（最高
    法院96年度臺上字第2161號判決意旨參照）。
三、公訴意旨認被告郭威良涉犯刑法第277條第1項之傷害罪，係
    以：告訴人即共同被告葉武龍之證述，以及戴德森醫療財團
    法人嘉義基督教醫院診斷證明書為證。訊據被告郭威良矢口
    否認有何傷害葉武龍之犯行，辯稱其是正當防衛，並無傷害
    葉武龍之意思等語。
四、本件被告郭威良與告訴人葉武龍素不相識，更無冤仇，純係
    告訴人葉武龍主動尋釁生事，下車後即手持棍棒朝被告郭威
    良猛擊等節，業據證人賴瓘巍證述無誤，已如前述。證人賴
    瓘巍於本院審理時，復證稱：「他（葉武龍）開車門下來右
    手就拿著球棒朝著郭威良走過來，往郭威良身上打。」、「
    葉武龍打郭威良的腳之後，郭威良跌坐在地上，葉武龍就把
    球棒丟在旁邊，葉武龍並往郭威良的身上坐，那天葉武龍好
    像發瘋似的」、「……郭威良因為小腿被打就跌坐在地上，
    葉武龍就把球棒丟掉，伸手要去掐郭威良的脖子，葉武龍是
    坐在郭威良的肚子上，當時郭威良根本沒有力氣反抗……」
    等語（見本卷卷第52、53頁），則由證人賴瓘巍證述情節，
    告訴人葉武龍甫下車即持棍棒向被告郭威良揮擊，直至被告
    郭威良下肢遭棍棒擊中，被告郭威良不支倒地，告訴人葉武
    龍方將所持球棒丟開。被告郭威良無力倒地期間，告訴人葉
    武龍復跨坐其腹部，並以雙手掐捏頸部，則被告郭威良前後
    遭遇告訴人葉武龍持棍揮擊及雙手掐捏咽喉等攻擊，期間緊
    接綿密發生，尚難認非持續進行之現時不法侵害情況，在無
    法立即獲得公權力保護之危急情狀下，基於人類自衛本能，
    使用私力，從事必要的防衛，以排除現在正在進行之不法侵
    害或攻擊，此為刑法規範所允許之一種權利行為，是被告郭
    威良以徒手之方式抵抗藉以擺脫葉武龍持棍攻擊或雙手掐捏
    之傷害，縱使在抵抗掙扎間奮力朝告訴人葉武龍四肢反擊或
    推擊葉武龍頭部以掙脫接踵而來的攻擊，均應認屬正當防衛
    權之行使，而非無從分別何方為不法侵害之互毆行為。再者
    ，參酌當時情狀，被告郭威良之反擊行為，尚未超過防衛所
    必要之程度，亦無防衛過當之問題。因此，依刑法第23條前
    段之規定，被告郭威良之行為應屬不罰，自應為無罪之諭知
    。
據上論斷，應依刑事訴訟法第299條第1項前段、第301條第1項，
刑法第277條第1項、第305條、第55條前段、第41條第1項前段、
第8項、第51條第5款，刑法施行法第1條之1第1項、第2項前段，
判決如主文。
本案經檢察官李志明到庭執行職務
中    華    民    國   100    年    8     月    9     日
                  刑事第四庭    法  官  王慧娟
以上正本證明與原本無異。
如不服本判決應於收受判決後10日內向本院提出上訴書狀，並應
敘述具體理由；其未敘述上訴理由者，應於上訴期間屆滿後20日
內向本院補提理由書（均須按他造當事人之人數附繕本）「切勿
逕送上級法院」。告訴人或被害人如對於本判決不服者，應具備
理由請求檢察官上訴，其上訴期間之計算係以檢察官收受判決正
本之日期為準。
中    華    民    國   100    年    8     月    9     日
                                書記官  高文靜
附錄本案法條：
中華民國刑法第277條第1項
傷害人之身體或健康者，處 3 年以下有期徒刑、拘役或 1 千元
以下罰金。
中華民國刑法第305條
以加害生命、身體、自由、名譽、財產之事，恐嚇他人致生危害
於安全者，處 2 年以下有期徒刑、拘役或 3 百元以下罰金。